臺灣高等法院臺中分院刑事判決　　　　　　　　　九十年度上更(一)字第三九一號
　　上　訴　人　丙○○
　　即　被　告
右上訴人等因違反毒品危害防制條例案件，不服臺灣台中地方法院八十九年度訴字第
二號中華民國八十九年十月九日第一審判決（起訴案號：臺灣台中地方法院檢察署八
十八年度偵字第二一四八二號；移送併案案號：八十九年度偵字第四０九二號），提
起上訴，本院判決如左：
    主      文
原判決關於丙○○販賣第二級毒品部分撤銷。
丙○○連續販賣第二級毒品，累犯，處有期徒刑柒年陸月，販賣第二級毒品安非他命
所得之新臺幣參仟元沒收，如全部或一部不能沒收時，以其財產抵償之，扣案第二級
毒品甲基安非他命壹包（淨重陸點柒肆公克，包裝重零點柒陸公克）沒收銷燬之。
    事      實
一、丙○○曾於民國（下同）八十四年間因違反槍砲彈藥刀械管制條例案件，經本院
    判處有期徒刑七月，由最高法院於八十五年一月十日駁回上訴確定，於八十五年
    九月三十日縮刑期滿執行完畢。詎猶不知悔改，仍基於意圖營利之概括犯意，自
    八十八年三月初起至同年三月底止，連續在台中縣清水鎮清水國民中學（以下簡
    稱清水國中）附近，以每小包新台幣（下同）一千元之代價，販賣第二級毒品安
    非他命三次予戊○○施用，藉此牟利。嗣經台中縣警察局烏日分局於八十八年十
    月十九日下午十七時，在台中縣清水鎮○○路清水國中丙○○身上及車號ＮＮＰ
    ─五二一號機車座椅下之置物廂內查扣得安非他命一包（淨重六．七四公克，包
    裝重０．七六公克）、海洛因九包（合計共淨重四十六．二一公克，包裝重四．
    九０公克）、空袋兩包、分裝管兩支、摻有海洛因香菸三支、00000000
    00號行動電話一支後，循線查獲丙○○販賣安非他命（其他被訴販賣第一級毒
    品未遂、連續轉讓第一級毒品部分已確定）。
二、案經台中縣警察局烏日分局報請臺灣臺中地方法院檢察署檢察官偵查起訴及移送
    併辦。
    理      由
一、訊據上訴人即被告丙○○（下稱被告）矢口否認有何販賣安非他命之犯行，辯稱
    ：伊並不認識戊○○，亦未曾販賣安非他命予戊○○，扣案之安非他命是自己要
    吸用云云。
二、經查：
（一）右揭被告販賣安非他命與戊○○之事實，業據証人戊○○於八十八年十二月九
      日警訊中供稱：伊曾於八十八年三月初至三月底，在清水國中附近向被告丙○○買過安非他命三次，每次一小包，代價一千元，是打0000000000
      號行動電話及其他行動電話聯絡，因被告丙○○有多支行動電話在使用，號碼
      忘了等語（見偵字第二一四八二號偵查卷第三０四頁）；於八十八年十二月十
      七日，檢察官訊問時亦證稱：是在八十八年三月間在清水國中附近向被告丙○○買過三次安非他命，其中一次是自己買，另外二次是透過朋友向被告丙○○
      購買，每次均買一千元。透過朋友介紹得知被告在賣安非他命。所說均實在，
      沒有要害被告等語（見同上偵查卷第三一二頁）；於八十九年三月六日原審法
      院調查時，亦證稱：「（你如何認識丙○○？）是一位女性朋友介紹的，她叫
      令誼，但名子的正確寫法我不知道，交貨當時約在．．．．外環道那邊，是丙○○本人拿來的，我就一手交錢一手交貨．．．．。」（為何在警訊中供稱你
      共向他買三次？）我自己本身向他買一次，另二次我是透過那個女性友人向他
      買貨，其中一次是由那個女孩交貨給我，另一次是丙○○本身拿給我的。第一
      次是我拿錢給那女孩子，貨也是該女子轉交給我，第二次是透過女子連絡，由
      我與丙○○見面拿貨，第三次也是由該名女子拿貨給我」等語（見原審卷第七
      二、七三頁），迭次均供陳被告丙○○販賣安非他命予伊無訛，並於原審再次
      訊問並提示被告丙○○之彩色照片，証人戊○○仍為相同之指述（見原審卷第
      二四六頁反面）。
（二）１、查0000000000號行動電話之持機人係丙○○，於八十八年四月
          十三日開通起用；0000000000號行動電話使用人為戊○○，於
          八十七年十一月十三日申請使用；（０四）0000000號電話為黃令
          儀家之電話；0000000000號行動電話則為乙○○於八十八年十
          月十二日所申請使用，此有遠傳電信股份有限公司行動電話基本資料、東
          信電訊股份有限公司行動電話號碼資料查詢表及和信電信股份有限公司行
          動電話申請資料可憑（見偵字第二一四八二號偵查卷第六十、一三一、一
          三九頁）。被告上開0000000000行動電話曾於八十八年十月四
          日十五時十一分五十九秒，發話予戊○○使用之0000000000號
          行動電話；曾於八十八年九月二十六日十五時二十七分四十四秒、八十八
          年十月四日十四時三十一分四十四秒發話予乙○○家之00000000
          0號電話；乙○○之0000000000號行動電話曾於八十八年十月
          十六日撥話予0000000000號行動電話，此有通聯紀錄可據（見
          偵查卷第六二、一一四、一二０頁）。被告之0000000000號行
          動電話均曾發話予戊○○之行動電話及乙○○住處之０四0000000
          號電話；且乙○○之0000000000號行動電話曾發話予被告之上
          開行動電話，依上開電話通訊之情形，及被告、戊○○均分別承認於案發
          前即認識乙○○之情節，足認被告與戊○○、乙○○於本案案發時，即八
          十八年十月間，即互相認識。
      ２、被告丙○○於八十九年一月三日、同年三月十三日原審法院訊問時，九十
          年五月二十三日本院前審審理時、九十一年一月三日本院調查時，均供稱
          不認識證人戊○○（見原審卷第十五、八三、本院前審卷第一九０頁、本
          院卷第七三頁）。並於八十九年三月十三日原審法院調查時，原審法院提
          示戊○○透過一位乙○○之女子向丙○○買安非他命之證詞後，被告供稱
          ：不認識戊○○，亦不認識一位名叫乙○○（誼）之女孩（見原審卷第八
          三頁）。八十九年十二月二十九日本院前審調查時，證人戊○○證稱：「
          不認識（被告），我沒有向他（即被告）買過安非他命。我的朋友乙○○
          打我的行動話給蔡某，乙○○是女生，住梧棲，六十四年次，他說丙○○
          是他朋友。」後，被告供稱：「不認識（乙○○），不記得了。」（見本
          院前審卷第七九頁）。九十一年一月三日本院調查時，則供稱認識乙○○
          。約在八十八年本案案發前認識乙○○。與乙○○是朋友，通聯記錄上之
          通話，係聯絡喝茶云云（見本院卷第七四頁）。被告始終否認認識戊○○
          ；對於乙○○則先稱不認識，後則改稱認識。被告對於何以與戊○○之行
          動電話有通聯，於九十年五月二十三日，本院前審審理時則供稱：「可能
          是我借給別人打給他。」（見本院前審卷第一九０頁）於本院調查時，或
          稱電話借給朋友打，或稱不知道，伊沒有打電話給戊○○（見本卷第三五
          、一０八頁），先後供詞不一。足認被告供稱不認識戊○○、乙○○，與
          事實不合，不能採信。
      ３、證人戊○○對於其0000000000號行動電話何以會與被告之00
          00000000號行動電話有通聯記錄，於八十九年十二月二十九日本
          院前審調查時，證稱：「．．．我的朋友打我的行動電話給蔡某，．．．
          。」（見本院前審卷第七九頁）；於九十年十一月十九日本院調查時，亦
          證稱：「我電話借證人乙○○，是乙○○打的。何時借他電話忘了。」（
          見本院卷第三七、一０四頁）。上開通聯記錄，係由被告之000000
          0000號行動電話撥話給戊○○之0000000000號行動電話，
          戊○○竟證稱伊行動電話借予乙○○打給被告，與事實不合，足認其證稱
          不認識被告係迴護附和被告之詞，亦不足採信。
      ４、依上開各證，已足認證人戊○○於八十八年十月間，本案被告被查獲時，
          即認識被告丙○○。且証人戊○○前曾於八十七年九月十三日、八十八年
          二月二十三日二次被查獲施用甲基安非他命，經二次裁定觀察勒戒。此有
          台灣地方法院檢察署八十七年度偵字第一九九二０號、八十八年度偵字第
          五五四七號偵查卷、台灣台中地方法院八十八年度毒聲字第二三四七號卷
          可憑，戊○○有施用及購買安非他命之經驗。而本件係員警依據被告上開
          電話之通聯記錄循線追查被告是否販賣安非他命時，訊問與被告有行動電
          話有通訊聯絡之戊○○，戊○○因而供出向被告購買安非他命。戊○○既
          已認識被告，若非被告確販賣安非他命給伊，不可能誤指已認識之被告為
          販賣毒品之人。戊○○於警訊、偵查中、原審法院證稱向被告購買安非他
          命，與事實相符，可以採信。
      ５、被告丙○○為警查獲時，尚扣得安非他命一包（淨重六．七四公克，包裝
          重０．七六公克），有卷附法務部調查局檢驗陸(一)字第八九０三一九０
          七號通知書可稽（見原審卷第一六四頁），如此數量之安非他命顯非一時
          可施用完畢，被告丙○○卻隨身攜帶，應非僅供施用之用，益徵証人謝武
          宏前開供述應與事實相符而可採信。
      ６、雖証人戊○○於警訊中之供述有部分瑕疵，即被告丙○○所有之0000
          000000號行動電話係在八十八年四月十三日始開通，有遠傳電信股
          份有限公司函可稽（見偵查卷第六十頁），証人戊○○不可能於八十八年
          三月間以前開行動電話與被告丙○○聯絡。但証人戊○○警訊中亦稱被告
          丙○○尚有其他聯絡之行動電話。且上開証人戊○○於被告丙○○之前開
          0000000000號行動電話開通後，仍有以其000000000
          0號行動電話與被告丙○○之前開0000000000號行動電話聯絡
          之紀錄（見偵查卷第一一二、一三一頁），是証人戊○○於警訊時時所為
          以前開與被告使用之0000000000號行動電話聯絡購買毒品之陳
          述，顯係記憶錯誤所致。不能僅憑前開0000000000號行動電話
          之開通日期在後，即全部否定証人戊○○之供述。至於證人戊○○於本院
          翻異前供，否認向被告丙○○購買安非他命，供稱：行動電話係伊朋友打
          給被告丙○○云云（見本院卷第七十九頁），無非圖卸被告丙○○刑責而
          為袒護之詞，非可據之為有利被告丙○○之認定。
      ７、按毒品取得非易，持有、轉讓、施用、販賣均屬犯罪，國人盡知，政府近
          年來為杜絕毒品之氾濫，對查緝施用或販賣毒品之工作，無不嚴加執行，
          若無利可圖，衡情被告丙○○當無甘冒被查獲移送法辦之危險，其三次販
          賣安非他命與戊○○，有營利之意圖而販賣第二級毒品，至為灼然。本件
          被告右揭販賣安非他命之犯行，事證明確，被告所為否認與辯解，無非卸
          責飾詞，核無可採，其犯行堪予認定，應依法論科。
　　　８、本院依被告聲請，調閱臺灣臺中地方法院八十八年度毒聲字第二三四七號
          被告戊○○聲請觀察勒戒卷。並依職權調閱臺灣臺中地方法院檢察署八十
          八年度偵字第五五四七號、八十七年度偵字第一九九二○號、被告戊○○
          毒品危害防制條例案卷宗，八十六年度偵字第二九六二號、八十六年度偵
          字第一二九九一號、八十六年度偵字第二三六七四號、被告乙○○毒品危
          害防制條例卷宗，均不能為被告有利之認定，附此明。
三、被告丙○○意圖營利販賣第二級毒品安非他命之犯行，係犯毒品危害防制條例第
    四條第二項之販賣第二級毒品罪。被告丙○○先後多次販賣第二級毒品之犯行，
    時間緊接、犯罪構成要件相同，顯係基於概括之犯意反覆為之，均為連續犯，應
    論以一罪，並加重其刑，其中連續販賣第二級毒品法定本刑為無期徒刑部分，依
    法不得加重。被告丙○○販賣前之持有毒品之低度行為應被販賣及轉讓毒品之高
    度行為所吸收，均不另論罪。被告前違反槍砲彈藥刀械管制條例案件，經本院判
    處有期徒刑七月，由最高法院於八十五年一月十日駁回上訴確定，於八十五年九
    月三十日縮刑期滿執行完畢；有台灣台中地方法院檢察署刑案資料查註紀錄表及
    本院被告全國前案紀錄表可稽，其於五年內再犯本件有期徒刑以上刑之罪，為累
    犯，爰對被告丙○○之連續販賣第二級毒品罪遞加重其刑（法定本刑無期徒刑部
    分依法不得加重，除外）。
四、原審以被告罪證明確，依法論罪科刑，固非無見，惟查：原判決對被告丙○○係
    累犯，就其連續販賣第二級毒品罪，依法遞加重其刑，惟就法定本刑無期徒刑部
    分，未敘明依法不得再加重之旨，嫌有未合。被告等上訴意旨否認犯罪而指摘原
    判決不當，固無可取，惟原判決販賣第二級毒品甲基安非他命部分既有上述可議
    之處，自屬無可維持，應由本院撤銷改判。爰審酌被告等均有前科犯行，品行不
    佳，所販賣毒品安非他命之數量、次數、販賣毒品嚴重戕害買受人及受讓人之身
    心健康，惡性非輕，及其犯罪後態度等一切情狀，量處如主文所示之刑。扣案之
    安非他命一包（淨重六．七四公克，包裝重０．七六公克）係毒品，依法沒收銷
    燬之。0000000000號行動電話係於八十八年四月十三日起用，非供本
    件八十八年三月間販賣安非他命所用，並此敘明。至於扣案空袋兩包、分裝管兩
    支，被告丙○○稱係其所有，供施用毒品所用之物，且亦無証據足認係供作販賣
    毒品之用；另扣案被告丙○○所有摻有海洛因香菸三支亦顯係供施用而非販賣，
    亦與本案無關，均應於被告丙○○另涉施用毒品案件中另行處理，爰不為沒收之
    諭知；又0000000000號行動電話係登記案外人李永富所有，亦有遠傳
    電信股份有限公司函可稽，並非被告丙○○有之物，亦無證據證明被告丙○○持
    以販賣毒品所用，爰不為沒收之諭知，併此敘明。被告丙○○販賣安非他命所得
    三千元，雖未扣案，仍應依毒品防害防制條例第十九條第一項規定宣告沒收，如
    全部或一部不能沒收時，以其財產抵償之。
五、
（一）公訴意旨另以被告丙○○另有：１、於八十八年八月初至八月中旬在清水國中
      附近販賣安非他命二次予丁○○。２、於八十八年六至九月間販賣海洛因及安
      非他命予証人趙國興施用。因認被告丙○○此部分尚涉有販賣第二級毒品犯行
      云云。
（二）公訴人認被告丙○○涉有此部分犯行，無非係以証人丁○○、趙國興於警訊中
      之指述為其據。惟按犯罪事實應依證據認定之，無證據不得推定其犯罪事實，
      刑事訴訟法第一百五十四條定有明文；又認定不利於被告之事實，須依積極證
      據，苟積極證據不足為不利於被告事實之認定時，即應為有利於被告之認定，
      更不必有何有利之證據，最高法院三十年上字第八一六號亦著有判例。
（三）訊據被告丙○○堅決否認有前開犯行，經查：
    １、証人丁○○固於警訊中供稱：伊是於八十八年八月初及八月中旬，各向被告
        丙○○購買安非他命一次，每次一小包一千元等語（見併案第四０九二號偵
        查卷第十頁反面），然而其於原審則供稱：伊並未向被告丙○○買安非他命
        ，八十八年八月間伊人正在執行觀察勒戒，不可能向被告丙○○買安非他命
        等語（見原審卷第一二八頁反面），証人丁○○確於八十八年八月五日至台
        灣台中勒戒所執行觀察勒戒，並於八十八年八月十九認無繼續施用毒品傾向
        出所，經台灣台中地方法院檢察署檢察官為不起訴處分（八十八年度毒偵字
        第一一四號），有卷附台灣高等法院台中分院法務部在監在押資料表（見本
        院卷第頁）。是上開丁○○向被告丙○○購買安非他命之證詞與事實不符，
        不得據為被告販買安非他命之證據，被告此部分犯行不能證明。
    ２、証人趙國興固於警訊中供稱：伊是自八十八年六月底起至十二月二十七日止
        施用安非他命及海洛因，伊毒癮發作時，就打被告丙○○之0000000
        000號行動電話向被告丙○○買安非他命及海洛因，前後共買八次，每次
        海洛因、安非他命各一小包，每包各三千元，合計六千元；八十八年九月間
        伊交付一張一萬零四十元支票跳票後，被告丙○○以為伊故意跳票，即失去
        聯絡等語（見併案第八四三三號偵查卷第十二頁），而依証人趙國興之前開
        供述，足見其毒品用量至少於三個月（即八十八年六月至九月）即須買八次
        （安非他命及海洛因各一小包，每包各三千元），且其於八十九年一月一日
        為警採尿送驗結果，安非他命及海洛因代謝物嗎啡均呈陽性反應，有台中縣
        衛生局檢驗尿水報告書一紙可稽（附台灣台中地方法院檢察署八十九年度毒
        偵字第四０一號偵查卷第三四頁），足見証人趙國興於八十九年十二月底仍
        有施用海洛因及安非他命行為。惟被告丙○○於八十八年十月十九日即為警
        查獲並被羈押，証人趙國興亦供稱自八十八年九月間即與被告丙○○失去聯
        絡，該証人趙國興已無法向被告丙○○購買毒品，何以其仍可施用安非他命
        及海洛因至八十八年十二月二十七日止？再者，証人趙國興嗣復於八十九年
        二月十六日為警查獲，當時卻已未施用毒品，以前施用之毒品係向綽號「阿
        義」之人買的（台灣台中地方法院檢察署八十九年度毒偵字第一六０五號偵
        查卷第九頁背面），而未提及被告丙○○。又証人趙國興於本院亦証稱並未
        向被告丙○○購買毒品。是亦不得逕認被告丙○○有販賣安非他命予証人趙
        國興之事實。
    ３、被告右揭販賣安非他命予丁○○、趙國興之犯行，不能證明。買受人丁○○
        部分（先經公訴人起訴，後又以裁判上一罪關係移送原審併辦），因公訴人
        認此部分與前開有罪部分有連續犯之裁判上一罪關係，爰不另為無罪之諭知
        。另買受人趙國興部分（僅安非他命）部分係公訴人移送原審併辦（八十九
        年度偵字第八四三三號），未經起訴，應退由公訴人另行依處理，併此敘明
        。
據上論斷，應依刑事訴訟法第三百六十九條第一項前段、第三百六十四條、第二百九
十九條第一項前段，毒品危害防制條例第四條第二項、第十八條第一項前段、第十九
條第一項，刑法第十一條前段、第五十六條、第四十七條，判決如主文。
本案經檢察官甲○○到庭執行職務。
中      華      民      國      九十一     年     八      月     七     日
                                臺灣高等法院臺中分院刑事第九庭
                                      審判長法  官  陳  筱  珮
                                            法  官  康  應  龍
                                            法  官  趙  春  碧
右正本證明與原本無異。
如不服本判決應於收受送達後十日內向本院提出上訴書狀，其未敘述上訴之理由者並
得於提起上訴後十日內向本院補提理由書（均須按他造當事人之人數附繕本）。
                                            書記官  陳  文  琴
中      華      民      國      九十一     年     八      月     七     日
附錄本案論罪法條：
毒品危害防制條例第四條：
製造、運輸、販賣第一級毒品者，處死刑或無期徒刑；處無期徒刑者，得併科新台幣
一千萬元以下罰金。
製造、運輸、販賣第二級毒品者，處無期徒刑或七年以上有期徒刑，得併科新台幣七
百萬元以下罰金。
製造、運輸、販賣第三級毒品者，處五年以上有期徒刑，得併科新台幣五百萬元以下
罰金。
製造、運輸、販賣專供製造或施用毒品之器具者，處一年以上七年以下有期徒刑，得
併科新台幣一百萬元以下罰金。
前四項之未遂犯罰之。
                                                                        Ｒ
